臺灣高等法院高雄分院民事判決
110年度上易字第237號
上  訴  人  陳俊豪  
訴訟代理人  吳貴香  
被上訴人    陳麗妃  

            陳文祥  
            陳湘潔  
兼上2人共同
訴訟代理人  陳麗如  
上列當事人間請求損害賠償事件，上訴人對於中華民國110年8月
20日臺灣高雄地方法院109年度訴字第1174號第一審判決提起上
訴，本院於110年1月5日言詞辯論終結，判決如下：
    主  文
上訴駁回。
第二審訴訟費用由上訴人負擔。
    事實及理由
一、上訴人起訴主張：兩造均為被繼承人陳明雄（於民國100年6
    月18日死亡）之繼承人，陳明雄遺有如原判決附表（下稱附
    表）所示高雄市○○區○○路00○0號（坐落ＯＯ段Ｏ小段OOO、OOO
    地號土地上，下稱甲建物）、同區ＯＯ路OOO號（坐落祭祀公
    業陳變所有之ＯＯ段Ｏ小段OOOOO地號、OOOOO地號上，下稱乙
    建物）之所有權，及同區ＯＯ路OOO巷O號未保存登記建物（坐
    落祭祀公業陳變所有之ＯＯ二小段OOOOO地號土地上，下稱丙
    建物）之使用權（甲、乙、丙三建物下合稱系爭建物），系
    爭建物為兩造公同共有，應繼分比例各1/5。惟被上訴人於
    陳明雄過世後，以共有人及所占潛在應有部分均逾半數之多
    數決方式，將系爭建物交予陳麗如占有，排除上訴人系爭建
    物之使用收益近10年，致上訴人無從行使權利而受有損害；
    而被上訴人因此所受利益已逾越渠等應有部分，就所受超過
    利益部分屬不當得利。上訴人爰請求先依民法第820條第4項
    ，再依民法第179條訴請被上訴人連帶負損害賠償責任，賠
    償回溯前5年（即自104年5月7日起至109年5月6日止）之損
    害賠償或不當得利合計新臺幣（下同）60萬元。另兩造於另
    案原法院106年度訴字第433號民事事件成立和解，並做成和
    解筆錄（下稱系爭和解筆錄），同意將系爭建物之所有權、
    使用權以變價方式分割，所得價金由兩造按應繼分比例取得
    ，上訴人以系爭和解筆錄為執行名義聲請強制執行，嗣因兩
    造已於109年9月27日將其中乙建物、丙建物出售予建商，故
    被上訴人就乙建物、丙建物排除上訴人占有使用所獲不當得
    利，自109年5月7日起訴後至同年9月27日止，應返還上訴人
    4個月又11日之不當得利3萬元，共63萬元，及自109年5月7
    日起至甲建物拍定之日止，按月給付上訴人3,000元等語。
    求為判決：㈠被上訴人應連帶給付上訴人630,000元，及其中
    516,000元自起訴狀繕本送達翌日起至清償日止；其中84,00
    0元、3萬元均自109年10月29日民事準備暨訴之聲明變更聲
    請狀繕本最後送達被上訴人之翌日起至清償日止，均按年息
    5%計算之利息。㈡被上訴人應自109年5月7日起至甲建物拍定
    之日止，按月連帶給付上訴人3,000元。㈢願供擔保准予宣告
    假執行。
二、被上訴人則以：被上訴人為陳明雄與其配偶陳許錦雀所生子
    女，上訴人則為陳明雄與訴外人吳貴香所生之子。甲建物於
    陳明雄生前即以每月8,000元出租他人，而陳明雄名下應支
    出開銷之金額，平均每年約5萬元至10萬元（包含應分擔之
    祖先祭祀與墓地管理費、地價稅與房屋稅、建物修繕費等）
    ，相關事宜均由陳麗如統籌包辦；另陳明雄生前積欠訴外人
    謝楊秋霜債務67萬元，陳明雄過世後，由陳麗如以按月給付
    1萬元之方式分期清償。上訴人僅欲分配陳明雄之財產，卻
    無清償陳明雄欠債之意願，被上訴人基於上情，始協議先由
    陳麗如代為清償債務，並取得甲建物管理權，且為便利繳納
    房屋稅而變更建物納稅義務人為陳麗如。俟債務清理完畢後
    始處理陳明雄所遺財產，並無上訴人所指應損害賠償或不當
    得利之情事。其次，乙建物、丙建物係坐落於祭祀公業陳變
    之土地上，該用地為被繼承人陳變之子孫所共有，兩造均僅
    具派下員資格而無繼承權，入住使用權原為陳明雄與訴外人
    陳進福、陳明順（分別為被上訴人之大伯、二伯）所共有，
    並同意由陳明雄暫時居住；陳進福、陳明雄過世後，經陳進
    福之家人與陳明順同意由被上訴人等居住使用，被上訴人並
    未排除上訴人使用，現乙、丙建物均已出售，上訴人亦同意
    出售且分得價金（尾款尚待點交時取得、分配）。再者，系
    爭建物均係屋齡20至30年之老舊鐵皮屋，乙、丙建物冬冷夏
    熱，甚難出租，自不能以一般房屋租金行情論之；而甲建物
    出租部分所得租金利益於支付陳明雄應負擔之開銷與債務後
    尚且不足，上訴人如欲主張其繼承甲建物之1/5使用權，依
    民法第1153條規定，亦應承擔陳明雄所遺債務及應負擔支出
    開銷之1/5，則上訴人尚應補貼支付先前陳明雄應負擔之開
    銷及債務不足之款項等語置辯。
三、原審判決駁回上訴人之訴及假執行之聲請，上訴人不服，提
    起上訴，於本院上訴聲明：㈠原判決廢棄。㈡被上訴人應連帶
    給付上訴人63萬元及其中516,000元自起訴狀繕本送達翌日
    起至清償日止；其中114,000元自109年10月29日民事準備暨
    訴之聲明變更聲請狀繕本最後送達被上訴人翌日起至清償日
    止，均按週年利率5％計算之利息。㈢被上訴人應自109年5月7
    日起至甲建物拍定之日止，按月連帶給付上訴人3,000元。
    被上訴人答辯聲明：如主文所示。
四、兩造不爭執之事項：
　㈠上訴人與被上訴人為同父異母手足，上訴人之母為吳貴香，
    兩造均為被繼承人即其等父親陳明雄（於100年6月18日死亡
    ）之繼承人，應繼分比例各五分之一。
　㈡甲建物係陳明雄所興建並所有之建物，現為兩造公同共有。
    丙建物則係祭祀公業陳變所有，陳明雄及兩造均為祭祀公業
    陳變之派下員，祭祀公業陳變將丙建物於陳明雄生前交其使
    用。另乙建物為陳明雄所興建，坐落祭祀公業陳變所有之ＯＯ
    Ｏ小段OOOOO地號、OOOOO地號上。
　㈢被上訴人均同意系爭建物由陳麗如占有使用及出租。陳麗如
    將甲建物出租予訴外人李時寬使用，每月租金8,000元，李
    時寬至110年6月30日退租；乙建物供被上訴人放置物品；丙
    建物由陳麗如居住使用。
　㈣上訴人另訴請求被上訴人返還系爭建物予全體共有人，經原
    法院104年度訴字第2279號民事事件（下稱前案）判決認定
    被上訴人係於陳明雄過世後，以共有人及所占潛在應有部分
    均逾半數之多數決方式，將建物交予人陳麗如占有，屬有權
    占有，而判決上訴人敗訴。
　㈤兩造於原法院106年度訴字第433號民事事件成立和解，同意
    將系爭建物之所有權、使用權以變價方式分割，所得價金由
    兩造按應繼分比例取得。
　㈥兩造於109年9月27日簽訂不動產買賣契約書，將乙建物、丙
    建物出售予訴外人李和勳，簽約款300,000元，交屋款2,700
    ,000元，並約定交屋款「俟買方購買該建物坐落基地高雄市
    ○○區○○段○○段00000地號完成後30日內支付賣方並同時清空
    交屋」。
　㈦上訴人於109年4月13日以系爭和解筆錄為執行名義聲請強制
    執行，嗣上訴人於109年9月30日撤回對乙建物所有權及丙建
    物使用權之強制執行。
五、本件之爭點：
　㈠上訴人依民法第820 條第4 項及民法第179 條(先審理民法第
    820 條第4 項，再審理民法第179 條），請求被上訴人連帶
    負損害賠償責任，賠償回溯5 年（即自104 年5 月7日起至1
    09 年5 月6 日止）之損害賠償或不當得利合計600,000 元
    本息，有無理由？
  ㈡上訴人依不當得利之法律關係請求被上訴人連帶給付3 萬元
    本息，及109 年5 月7 日起至甲建物拍定之日止，按月連帶
    給付上訴人3,000 元，有無理由？
六、按第二審判決書內應記載之事實，得引用第一審判決。當事
    人提出新攻擊或防禦方法者，應併記載之。判決書內應記載
    之理由，如第二審關於攻擊或防禦方法之意見及法律上之意
    見與第一審判決相同者，得引用之；如有不同者，應另行記
    載。關於當事人提出新攻擊或防禦方法之意見，應併記載之
    ，民事訴訟法第454條第1項、第2項分別定有明文。本件上
    訴人請求被上訴人連帶給付上訴人63萬及其中516,000元自
    起訴狀繕本送達翌日起至清償日止；其中114,000元自109年
    10月29日民事準備暨訴之聲明變更聲請狀繕本最後送達被上
    訴人翌日起至清償日止，均按週年利率5％計算之利息。暨被
    上訴人應自109年5月7日起至甲建物拍定之日止，按月連帶
    給付上訴人3,000元。均無理由，本院認定之理由與第一審
    判決相同，均引用之。上訴人不服原審判決提起上訴，於本
    院仍援引於原審之主張及證據，並未提出新攻擊或防禦方法
    ，上訴人提起本件上訴，並無理由。至上訴人於本院再次聲
    請鑑定甲、乙、丙建物之租金行情云云。惟租金高低與議約
    能力及親誼、租期長短等有關，非可一概而論；縱使以地段
    、地價評估價值，亦難以避免「有行無市」之有行情卻無法
    實際完成交易之情形，上訴人請求送請鑑定，並無必要一節
    ，業據原審於判決書內論述明確，上訴人提起上訴後，再聲
    請鑑定租金行情云云，自無調查之必要，附此敘明。
七、綜上所述，被上訴人依民法第820 條第4 項及民法第179 條
    之規定，請求被上訴人連帶給付上訴人63萬元及其中516,00
    0元自起訴狀繕本送達翌日起至清償日止；其中114,000元自
    109年10月29日民事準備暨訴之聲明變更聲請狀繕本最後送
    達被上訴人翌日起至清償日止，均按週年利率5％計算之利息
    。暨被上訴人應自109年5月7日起至甲建物拍定之日止，按
    月連帶給付上訴人3,000元。均無理由，應予駁回；其假執
    行之聲請，因訴之駁回而失所依附，應併予駁回，原審判決
    駁回上訴人之訴及假執行之聲請，於法並無不合。上訴論旨
    指摘原判決不當，求予廢棄改判，為無理由，應駁回上訴。
八、據上論結，本件上訴為無理由，爰判決如主文。
中　　華　　民　　國　　111 　年　　1 　　月　　19　　日
                            民事第一庭
                                審判長法  官

                                      法  官

                                      法  官
不得上訴。